臺灣橋頭地方法院民事判決　　　　　 110年度橋小字第1510號
原　　　告　王冠慈　
被　　　告　黃微雅　

上列當事人間請求損害賠償事件，本院於民國111 年1 月6 日言
詞辯論終結，判決如下：
    主  文
被告應給付原告新臺幣捌仟元。
原告其餘之訴駁回。
訴訟費用新臺幣壹仟元由被告負擔新臺幣捌佰元，餘由原告負擔
。
本判決第一項得假執行。但被告如以新臺幣捌仟元為原告預供擔
保，免為假執行。
    事實及理由
一、原告主張：原告先前借款予訴外人即被告友人張駿捷，迭經
    催討，張駿捷透過通訊軟體表示會由被告將款項匯至原告帳
    戶後，隨即封鎖原告。嗣被告於民國110 年8 月15日下午2
    時15分許，以社群軟體臉書傳送訊息予原告表示：「小姐，
    你講話不用那麼酸捏」、「我自己賺的錢我自己要怎麼花是
    我的事情」、「真的要還你錢才不接電話」等語，復於同日
    晚上8 時49分許，接續傳送：「幹你娘破麻」、「當初你們
    有寫借據嗎？」、「我也沒有義務（誤繕為意務）要幫他還
    」、「我們出去都是ㄔ我的用我的」、「不知道靠北殺小」
    等詞（下稱系爭言詞），藉此不堪之言語辱罵原告，甚侮辱
    原告之母親，導致原告內心受有極大痛苦。為此，依民法侵
    權行為法律關係提起本訴，請求被告賠償原告健康權受有損
    害之精神慰撫金新臺幣（下同）20,000元等語。聲明：被告
    應給付原告20,000元。
二、被告則以：伊有傳訊息給原告，但伊長期服用安眠藥，系爭
    言詞是在精神耗弱下所傳送的，伊當下根本不知道有發出這
    些訊息，伊願意口頭跟原告道歉，但無法金錢賠償等詞置辯
    。
三、本院得心證之理由：
㈠、按因故意或過失，不法侵害他人之權利者，負損害賠償責任
    ；不法侵害他人之身體、健康、名譽、自由、信用、隱私、
    貞操，或不法侵害其他人格法益而情節重大者，被害人雖非
    財產上之損害，亦得請求賠償相當之金額，民法第184 條第
    1 項前段、第195 條第1 項前段分別定有明文。又所謂身體
    權，是以保持肉體組織完全為內容之權利，包括體外之軀體
    與四肢，體內之器官與牙齒，一旦破壞人體之完整性，即構
    成對身體之侵害；健康權則是以保持內部機能完全為內容之
    權利，包括生理機能與心理機能（最高法院107 年度台上字
    第3 號判決意旨參照）。而一般人遭受他人以不堪入耳之言
    詞批評，因而感受不快，並使內在心理機能產生壓力、困窘
    、難堪等負面不健康之情緒，應屬事理之常。是以，倘行為
    人之言詞，依客觀標準判斷，顯無助於任何發現真理或意見
    交流，亦無法達到促進理性溝通意見等目的，更與言論自由
    所保障人民基本權利，實現個人自我、促進民主發展、呈現
    多元意見、維護人性尊嚴等多重功能無涉，致僅有攻擊、侮
    辱之意，此際，法院自應綜合審酌該等文字之使用空間、情
    境、完整內容、意涵等一切情狀，具體判斷行為人之言詞是
    否確會造成接收訊息者之內在心理機能完整性受到侵害，進
    而認定該行為人應否負損害賠償責任。
㈡、經查，被告於110 年8 月15日下午2 時15分至同日晚上8 時
    49分許，確有以社群軟體臉書傳送系爭言詞之訊息予原告等
    情，已有手機截圖畫面附卷為證（見岡小卷第13至15頁），
    且為被告所不否認（見橋小卷第32頁），是此部分之事實，
    先可認定。其次，原告傳送之系爭言詞，其中「幹你娘破麻
    」、「不知道靠北殺小」等語句，以社會通常觀念判斷，顯
    隱含蔑視或不齒與被批評者即原告往來等貶抑人格之意，復
    該等言詞除攻擊原告之品德、人格、地位，並使原告感受困
    窘、難堪外，亦無助於任何意見之交流；另佐以原告係因張
    駿捷無錢度日，基於友人情意，熱血相挺而借款，卻在約定
    清償期限進行催討時，遭被告以系爭言詞辱罵等節，有原告
    與張駿捷之通訊軟體對話紀錄及記載系爭言詞之手機截圖畫
    面對照可參（見岡小卷第33至41頁），則以兩造對話之情境
    、完整經過觀察，被告縱對張駿捷積欠原告借款一事有所不
    滿，業無以系爭言詞攻擊、批評熱心相助朋友之原告之必要
    。況且，系爭言詞乃吾人一般日常生活對話中，均不會輕易
    出現之詆譭話語，遭此等語句批評者，內心會產生困窘、難
    堪等負面不健康之情緒，不言可喻。因此，本院綜合審認兩
    造對話之系爭言詞、情境暨完整經過等一切情事後，認原告
    主張其因被告以系爭言詞攻擊、批評，致內心受有痛苦，心
    理機能之完整性即健康權受到侵害，應屬有據，且其依民法
    第184 條第1 項前段、第195 條第1 項前段，請求被告應賠
    償其精神慰撫金，應屬有理，而可准許。
㈢、次按非財產上損害之慰撫金數額，究竟若干為適當，本應斟
    酌兩造身分、地位及經濟狀況，俾為審判之依據。茲審酌原
    告自陳為大學畢業，目前擔任業務助理，月收入約35,000元
    至40,000元；被告自述大學肄業，目前無業，經濟來源靠家
    人，平常都在照顧父母等情事（見橋小卷第32頁）；並參酌
    兩造財產所得總額及名下財產資料（詳見橋小卷末附稅務電
    子閘門財產所得調件明細表）；復衡以本件案發之經過、被
    告對原告所為系爭言詞之內容、動機、暨原告因此所受精神
    上痛等一切具體情狀，認原告請求精神慰撫金應以8,000 元
    為適當；逾此範圍之金額，即非可採。
㈣、至被告在本院審理時，固以其長期服用安眠藥，系爭言詞是
    精神耗弱下所傳送的，當下根本不知道有發出這些訊息等詞
    抗辯，並提出自身門診重鬱症之健康存摺紀錄為證（見橋小
    卷第37至47頁）。然而，被告縱使罹有精神上病狀或有長期
    服用安眠藥之狀態，本與其行為時之精神狀態無必然關聯，
    且通觀被告傳送之系爭言詞，可見被告所述內容均與張駿捷
    向原告借款一事有關，而未有言不達意、違反常理之語句出
    現，此等情況，顯係經過正常認知功能作出判斷，而非精神
    耗弱下，魯莽、無法具體思索之退化行為。因此，被告執以
    前詞欲卸飾自身所應負之賠償責任，所辯自難採信。
四、綜上所述，原告依民法侵權行為法律關係，請求被告應賠償
    原告8,000 元，為有理由，應予准許；逾此範圍之主張，則
    無可採，自予駁回。
五、原告勝訴部分，係依民事訴訟法第436 條之8 第1 項適用小
    額程序為被告敗訴之判決，依同法第436 條之20規定，應依
    職權宣告假執行。另依同法第392 條第2 項規定，職權宣告
    被告如預供擔保，免為假執行。
六、本件事證已臻明確，兩造其餘攻擊防禦方法及舉證，經核與
    判決結果不生影響，無逐一論列之必要，併予敘明。
七、訴訟費用負擔之依據：民事訴訟法第79條。本件訴訟費用額
    ，依後附計算書確定如主文所示之金額。
中    華    民    國   111    年    1     月    21    日
                  橋頭簡易庭  法      官  楊博欽
以上正本係照原本作成。
民事訴訟法第436 條之24第2 項：對於本判決之上訴，非以違背
法令為理由，不得為之。
如對本判決上訴，須於判決送達後20日內向本院提出上訴狀，並
須表明原判決所違背之法令及其具體內容與依訴訟資料可認為原
判決有違背法令之理由。
中    華    民    國   111    年    1     月    21    日
                            書  記  官  程淑萍
訴訟費用計算式：
裁判費（新臺幣）   1,000元
合計               1,000元